【裁判字號】    98,訴,204
【裁判日期】    980227
【裁判案由】    毒品危害防制條例
【裁判全文】
臺灣臺北地方法院刑事判決               98年度訴字第204號
公  訴  人  臺灣臺北地方法院檢察署檢察官
被      告  甲○○
上列被告因違反毒品危害防制條例案件，經檢察官提起公訴（九
十七年度毒偵字第二○三○號、第二○七二號），嗣於本院準備
程序進行中，被告就被訴事實為有罪之陳述，經本院合議庭裁定
由受命法官獨任進行簡式審判程序，本院判決如下：
    主    文
甲○○施用第一級毒品，累犯，處有期徒刑捌月，扣案之第一級
毒品海洛因包（不含空包裝袋，驗餘共淨重零點零伍玖捌公克
）均沒收銷燬之，扣案之海洛因包裝袋個均沒收。
    犯罪事實
一、甲○○前於民國八十八年間因施用第一級毒品案件，經本院
    依臺灣臺北地方法院檢察署檢察官之聲請，於八十八年二月
    二十四日以八十八年度毒聲字第五○四號裁定送勒戒處所觀
    察、勒戒後，於同日入臺灣臺北看守所附設勒戒處所觀察、
    勒戒，因有繼續施用毒品之傾向，經本院依臺灣臺北地方法
    院檢察署檢察官之聲請，於八十八年四月十五日以八十八年
    度毒聲字第九二四號裁定令入戒治處所施以強制戒治一年，
    於八十八年五月十八日入臺灣臺北戒治所施以強制戒治，嗣
    因經評估認無繼續強制戒治之必要，經本院依臺灣臺北地方
    法院檢察署檢察官之聲請，於八十八年十月十八日以八十八
    年度毒聲字第二六○五號裁定停止戒治，所餘戒治期間交付
    保護管束，而於八十八年十一月二十四日因停止戒治出所，
    保護管束於八十九年三月二十四日期滿，強制戒治視為執行
    完畢，並經臺灣臺北地方法院檢察署檢察官於八十九年七月
    七日以八十九年度戒毒偵字第一九六號為不起訴處分確定。
    復於九十二年間因施用第一級毒品案件，經本院依臺灣臺北
    地方法院檢察署檢察官之聲請，於九十二年七月二十八日以
    九十二年度毒聲字第一三六八號裁定裁定令入戒治處所施以
    強制戒治，於九十二年九月十六日入臺灣臺北戒治所施以強
    制戒治，於九十三年一月九日因法律修正釋放出所，刑案部
    分經本院於九十二年十月二十八日以九十二年度訴字第一三
    一九號判決判處有期徒刑十月，於九十二年十一月二十四日
    確定，於九十三年十一月八日因縮短刑期執行完畢。又於九
    十四年間因施用第一級毒品案件，經本院於九十五年六月十
    二日以九十五年度訴字第七一二號判決判處有期徒刑十月，
    於九十五年七月十二日確定，繼經本院依中華民國九十六年
    罪犯減刑條例規定，於九十六年七月十六日以九十六年度聲
    減字第三五號裁定減為有期徒刑五月，於九十六年七月十六
    日因縮短刑期執行完畢。
二、詎甲○○猶不知悔改，明知海洛因為毒品危害防制條例第二
    條第二項第一款所定之第一級毒品，不得施用、持有，竟基
    於施用第一級毒品海洛因之犯意，於九十七年六月五日上午
    十一時許，在臺北市萬華區雙園市場廁所內，以將海洛因加
    水稀釋後，使用注射針筒將海洛因注射至手臂之血管內之方
    式，施用第一級毒品海洛因一次。嗣於九十七年六月六日下
    午三時三十分許，在臺北市萬華區○○○道一二○巷口，因
    甲○○行跡可疑先為臺北市政府警察局大同分局雙連派出所
    員警盤查而查獲，並當場扣得海洛因二包（不含空包裝袋，
    淨重共零點零一九公克，取樣零點零零二公克鑑驗，驗餘共
    淨重零點零一七公克）；第於九十七年六月七日下午四時五
    十分許，在臺北市○○區○○路與和平西路三段口，復因甲
    ○○行跡可疑為臺北市政府警察局萬華分局武昌街派出所員
    警盤查而查獲，並當場扣得海洛因一包（不含空包裝袋，淨
    重零點零四五公克，取樣零點零零二二公克鑑驗，驗餘淨重
    零點零四二八公克）。
三、案經臺北市政府警察局大同分局、萬華分局報請臺灣臺北地
    方法院檢察署檢察官偵查起訴。
    理    由
一、上開事實，業據被告甲○○於偵查及本院審理時坦承不諱，
    並有海洛因三包扣案可稽。而被告於九十七年六月六日、七
    日分別為警查獲當時所採之尿液，經均送臺灣尖端先進生技
    醫藥股份有限公司以酵素免疫分析法（ＥＩＡ）初步檢驗，
    再以氣相層析質譜儀法（ＧＣ／ＭＳ）確認檢驗結果，均呈
    嗎啡、可待因陽性反應，此有臺灣尖端先進生技醫藥股份有
    限公司九十七年六月十九日、六月十六日濫用藥物檢驗報告
    共二份在卷可稽。且於九十七年六月六日為警查獲時扣案之
    海洛因二包（不含空包裝袋，淨重共零點零一九公克，取樣
    零點零零二公克鑑驗，驗餘共淨重零點零一七公克）、於九
    十七年六月七日為警查獲時扣案之海洛因一包（不含空包裝
    袋，淨重零點零四五公克，取樣零點零零二二公克鑑驗，驗
    餘淨重零點零四二八公克）經均送交通部民用航空局航空醫
    務中心以氣相層析質譜儀（ＧＣ／ＭＳ）法鑑定結果，確均
    含有第一級毒品海洛因成分，此有交通部民用航空局航空醫
    務中心九十七年六月十八日航藥鑑字第○九七三一○六號、
    第0000000號毒品鑑定書共二份附卷可稽，是被告任
    意性自白核與事實相符，應堪採信。按九十二年七月九日新
    修正之毒品危害防制條例刪除二犯及三犯之規定，僅將施用
    毒品者簡化區分為「初犯」、「再犯」，並認施用毒品者係
    屬病患性犯人，以觀察、勒戒戒除其身癮，並以強制戒治去
    除其心癮。經觀察、勒戒或強制戒治執行完畢釋放後，若係
    五年後再犯該條例第十條施用毒品罪者，與同條例第二十條
    第一項、第二項關於「初犯」之處理方式相同，檢察官應先
    聲請法院裁定令被告入勒戒處所觀察、勒戒，並視有無繼續
    施用毒品傾向，決定應予釋放、為不起訴之處分，或應聲請
    法院裁定令入勒戒處所強制戒治；若係五年內「再犯」同條
    例第十條施用毒品罪者，依同條例第二十三條第二項規定，
    檢察官則應依法追訴。觀諸該條例第二十條第三項之修正理
    由：「觀察、勒戒或強制戒治五年後再犯者，顯見前所實施
    之觀察、勒戒或強制戒治已足以遮斷其施用毒品之癮，為期
    自新及協助其戒除毒癮，對此五年後再犯者，爰明定仍適用
    初犯之規定，先經觀察、勒戒、強制戒治之程序」，及同條
    例第二十三條第二項之修正理由：「為配合簡化施用毒品犯
    之刑事處遇程式，並鑑於經觀察、勒戒或強制戒治執行完畢
    釋放後五年內再犯者，其再犯率甚高，原據以實施之觀察、
    勒戒及強制戒治既已無法收其實效，自應施以刑事處遇」。
    顯然如施用毒品者係前經觀察、勒戒或強制戒治等治療程式
    執行完畢五年後，始再施用毒品之「初犯」，因前所執行之
    觀察、勒戒或強制戒治已足收戒除毒癮之效，自應重新執行
    觀察、勒戒或強制戒治等治療程式，並於治療程式執行完畢
    後，由檢察官為不起訴處分，毋庸對之追訴處罰；反之，在
    「再犯」之情形，因其先前所為治療程式顯未能收戒斷毒癮
    之效，且考量施用毒品者之再犯率偏高，乃簡化其刑事處遇
    程式，而逕予追訴處罰，不再施以治療程式。參酌上開立法
    理由，修正毒品危害防制條例就施用毒品者，祇於「初犯」
    及「五年後再犯」二種情形，有其追訴條件之限制，即須於
    初犯經觀察、勒戒或強制戒治釋放後，五年內均無施用毒品
    之行為，始能認其前所實施之觀察、勒戒或強制戒治已足遮
    斷毒癮，而得於五年後再犯時，再予適用初犯之規定，重行
    觀察、勒戒等程式。倘五年內已經再犯，被依法追訴處罰，
    縱其第三次（或第三次以上）施用毒品之時間在初犯釋放五
    年以後，即與「五年後再犯」之情形有別，且因已於「五年
    內再犯」，顯見其再犯率甚高，原實施觀察、勒戒或強制戒
    治，已無法收其實效，而無五年戒斷期之存在，自無再經觀
    察、勒戒及強制戒治之必要，應由檢察官依該條例第十條之
    規定逕行起訴，始符新法修正之本旨（最高法院九十五年度
    臺非字第五九號、第六五號判決、同院九十五年五月九日九
    十五年度第七次刑事庭會議決議內容參見）。查被告於八十
    八年間因施用第一級毒品案件，經本院依臺灣臺北地方法院
    檢察署檢察官之聲請，於八十八年二月二十四日以八十八年
    度毒聲字第五○四號裁定送勒戒處所觀察、勒戒後，於同日
    入臺灣臺北看守所附設勒戒處所觀察、勒戒，因有繼續施用
    毒品之傾向，經本院依臺灣臺北地方法院檢察署檢察官之聲
    請，於八十八年四月十五日以八十八年度毒聲字第九二四號
    裁定令入戒治處所施以強制戒治一年，於八十八年五月十八
    日入臺灣臺北戒治所施以強制戒治，嗣因經評估認無繼續強
    制戒治之必要，經本院依臺灣臺北地方法院檢察署檢察官之
    聲請，於八十八年十月十八日以八十八年度毒聲字第二六○
    五號裁定停止戒治，所餘戒治期間交付保護管束，而於八十
    八年十一月二十四日因停止戒治出所，保護管束於八十九年
    三月二十四日期滿，強制戒治視為執行完畢，並經臺灣臺北
    地方法院檢察署檢察官於八十九年七月七日以八十九年度戒
    毒偵字第一九六號為不起訴處分確定。復於九十二年間因施
    用第一級毒品案件，經本院依臺灣臺北地方法院檢察署檢察
    官之聲請，於九十二年七月二十八日以九十二年度毒聲字第
    一三六八號裁定裁定令入戒治處所施以強制戒治，於九十二
    年九月十六日入臺灣臺北戒治所施以強制戒治，於九十三年
    一月九日因法律修正釋放出所，刑案部分經本院於九十二年
    十月二十八日以九十二年度訴字第一三一九號判決判處有期
    徒刑十月，於九十二年十一月二十四日確定，於九十三年十
    一月八日因縮短刑期執行完畢。又於九十四年間因施用第一
    級毒品案件，經本院於九十五年六月十二日以九十五年度訴
    字第七一二號判決判處有期徒刑十月，於九十五年七月十二
    日確定，繼經本院依中華民國九十六年罪犯減刑條例規定，
    於九十六年七月十六日以九十六年度聲減字第三五號裁定減
    為有期徒刑五月，於九十六年七月十六日因縮短刑期執行完
    畢等情，有臺灣高等法院被告前案紀錄表一份在卷可按，是
    被告於「初犯」後，五年內已再犯施用毒品罪並經依法追訴
    處罰在案，縱認其本次施用毒品之時間係在觀察、勒戒及強
    制戒治執行完畢釋放五年以後，惟仍與「五年後再犯」之情
    形有別，且因其實際上係於「五年內再犯」，顯見其再犯率
    甚高，原實施觀察、勒戒及強制戒治，已無法收其實效，而
    無五年戒斷期之存在，即無再經觀察、勒戒及強制戒治之必
    要，自應依法追訴審判無訛。綜上所述，本件事證明確，被
    告犯行堪以認定，應依法論科。
二、論罪科刑部分：
（一）按海洛因係屬毒品危害防制條例第二條第二項第一款所規
      定之第一級毒品，不得施用、持有。核被告所為，係違反
      毒品危害防制條例第十條第一項之施用第一級毒品海洛因
      罪。被告施用第一級毒品海洛因前後持有第一級毒品海洛
      因之低度行為，為施用第一級毒品海洛因之高度行為所吸
      收，不另論罪。
（二）查被告前於九十二年間因施用第一級毒品案件，經本院於
      九十二年十月二十八日以九十二年度訴字第一三一九號判
      決判處有期徒刑十月，於九十二年十一月二十四日確定，
      於九十三年十一月八日因縮短刑期執行完畢；又於九十四
      年間因施用第一級毒品案件，經本院於九十五年六月十二
      日以九十五年度訴字第七一二號判決判處有期徒刑十月，
      於九十五年七月十二日確定，繼依中華民國九十六年罪犯
      減刑條例規定，於九十六年七月十六日以九十六年度聲減
      字第三五號裁定減為有期徒刑五月，於九十六年七月十六
      日因縮短刑期執行完畢，此有臺灣高等法院被告前案紀錄
      表一份在卷可參，被告受有期徒刑之執行完畢，五年以內
      故意再犯本件最重本刑有期徒刑以上之罪，為累犯，應依
      刑法第四十七條第一項規定，加重本刑至二分之一。
（三）爰審酌被告前有違反毒品危害防制條例等前科，素行不佳
      ，竟不思悛悔，前於強制戒治處所施以強制戒治後，未把
      握自新機會，又再次施用足以導致人體機能發生依賴性、
      成癮性及抗藥性等障礙之第一級毒品海洛因，對個人身心
      戕害甚鉅，惟犯後坦承犯行，態度良好，兼衡其犯罪之動
      機、目的、手段、方法、品行及智識程度等一切情狀，量
      處如主文所示之刑。
（四）又扣案之第一級毒品海洛因三包（不含空包裝袋，驗餘共
      淨重零點零五九八公克）均依毒品危害防制條例第十八條
      第一項前段規定宣告沒收並銷燬之；至於鑑驗耗損部分，
      既已滅失不存在，自無庸併予宣告沒收。另扣案之海洛因
      空包裝袋三個，均有防止毒品裸露、逸出及潮濕之功用，
      並均便於攜帶使用，均為供被告犯罪所用之物，且均屬被
      告所有，業據被告於警詢及偵查時陳明在卷，應均依刑法
      第三十八條第一項第二款規定宣告沒收。
據上論斷，應依刑事訴訟法第二百七十三條之一第一項、第二百
九十九條第一項前段，毒品危害防制條例第十條第一項、第十八
條第一項前段，刑法第十一條前段、第四十七條第一項、第三十
八條第一項第二款，判決如主文。
本件經檢察官黃兆揚到庭執行職務
中    華    民    國  九十八  年    二    月  二十七  日
                臺灣臺北地方法院刑事第六庭
                    法      官  雷淑雯
以上正本證明與原本無異。
如不服本判決，應於判決送達後十日內，向本院提出上訴狀。（
應抄附繕本）。
                    書  記  官  胡詩唯
中    華    民    國  九十八  年    二    月  二十七  日
附錄本案論罪科刑法條全文
毒品危害防制條例第十條：
施用第一級毒品者，處六月以上五年以下有期徒刑。
施用第二級毒品者，處三年以下有期徒刑。


司法院資訊處製作；財團法人民間司法改革基金會備份。
